【裁判字號】    89,交抗,150
【裁判日期】    890630
【裁判案由】    違反道路交通管理處罰條例
【裁判全文】
臺灣高等法院刑事裁定                  八十九年度交抗字第一五號
    抗  告  人  甲○○
    即  異議人
    即受處分人
右列抗告人因違反道路交通管理處罰條例案件，不服臺灣台北地方法院中華民國八十
九年五月三十一日裁定（八十八年度交聲字第二三○號），提起抗告，本院裁定如左
：
        主      文
抗告駁回。
        理      由
一、按槽化線係劃設於交岔路口、立體交岔之匝道口或其他特殊地點，用以引導車輛
    駕駛人循指示之路線行駛並禁止跨越，道路交通標誌標線號誌設置規則第一百七
    一條第一項定有明文。汽車行駛高速公路，其車道之使用，除因交通事故及道路
    施工依臨時或可移動標誌指示或公路警察指揮外，應依設置之交通標誌、標線或
    號誌之規定；且在行駛途中，不得驟然或任意變換車道，如欲變換車道時，應先
    顯示方向燈告知前後車輛並保持安全距離及間隔，方得變換車道；如欲駕駛汽車
    駛離高速公路主線車道擬進入交流道時，應先駛入外側車道，再循減速車道逐漸
    降低速率行駛，高速公路交通管制規則第八條第一項、第十一條及第十八條均有
    明文規定。又汽車行駛於高速公路，而不遵管制之規定者，處汽車駕駛人新臺幣
    （下同）三千元以上六千元以下罰鍰並記違規點數一點，道路交通管理處罰條例
    第三十三條第一項及第六十三條第一項第一款亦有規定。
二、本件抗告人即受處分人即異議人甲○○於民國八十七年十二月十四日上午十一時
    卅分許，駕駛車牌ＣＰ－八００八號自用小客車，沿國道一號中山高速公路南向
    內側主線車道行駛，擬自豐原交流道駛出高速公路，當日高速公路車流量大，原
    應注意地名方向標誌，以便先駕車駛入外側車道，再循減速車道逐漸降低速率行
    駛，乃欠缺注意，於突見豐原交流道指示標誌時，疏未注意外側車道適有由朱鴻
    舉所駕駛之車牌ＱＢ－二二三號自用大貨車正常行駛，竟未先顯示方向燈告知前
    後車輛並保持安全距離及間隔，驟然變換車道至外側車道行駛，發現來不及駛入
    該交流道出口匝道，竟駕車駛往右側路肩，在禁止跨越之交流道匝道口白色槽化
    線停車，左後車角突出路面邊線侵入外側車道，以致行駛外側車道之自用大貨車
    駕駛朱鴻舉閃避不及，車頭保險桿擦撞受處分人所駕駛之ＣＰ－八００八號自用
    小客車後行李箱蓋。該自用小客車受撞後，順時鐘方向旋轉一百八十度衝撞匝道
    護欄，逆向停在路肩。案經內政部警政署國道公路警察局第三警察隊泰安分隊，
    掣單舉發。原處分機關台北市交通事件裁決所，依上開法律規定裁處罰鍰三千元
    並記違規點數一點。
三、受處分人異議意旨略以：八十七年十二月十四日上午十一時卅分許，駕駛車牌Ｃ
    Ｐ－八００八號自用小客車，擬自豐原交流道駛出高速公路，自內側車道變換車
    道至外側車道並降低車速，因來不及駛入該交流道出口匝道，乃決定先往路肩停
    車考慮，剎車減速，駛入槽化線末端接近護欄，車速已近於零。行駛外側車道之
    車輛，可輕易避開我的車輛，是朱鴻舉駕駛車牌ＱＢ－二二三號自用大貨車正後
    方撞擊，責任在朱鴻舉云云。然查：證人即現場處理事故之警員陳建成於原審法
    院結稱：「受處分人所駕駛之車牌ＣＰ－八００八號自用小客車保險桿沒有撞壞
    ，該輛車牌ＱＢ－二二三號自用大貨車保險桿高，撞到該輛自用小客車行李箱蓋
    ，是擦撞而不是正面撞擊。槽化線是分隔車道用的，受處分人原來在內側車道行
    駛，而朱鴻舉駕駛大貨車是在外側車道行駛，如果受處分人直行就不會發生事故
    。受處分人是見到豐原交流道標示牌才停下來」等情。證人朱鴻舉於原審法院亦
    到庭具結證述：「受處分人未打方向燈，直接變換車道停在交流道匝道前之白色
    槽化線上，車尾一點停在我行駛之外側車道上」等語。又本件行車事故經臺灣省
    臺中縣區車輛行車事故鑑定委員會鑑定及臺灣省車輛行車事故覆議鑑定委員會覆
    議鑑定結果，均認受處分人在高速公路駕車變換車道不當為肇事原因，有上開鑑
    定委員會中縣鑑字第八八一八七號鑑定意見書及覆議鑑定委員會八十八年十一月
    八日府覆議字第八八○八五五號函在卷可參。受處分人否認其有變換車道不當之
    違規行為，不足採信。原處分機關依道路交通管理處罰條例第三十三條第一項（
    原裁決書漏載：第一項，漏載第六十三條第一項第一款，均應予補正）及第六十
    三條第一項第一款規定裁處，核無違誤，原審法院以受處分人之異議無理由，駁
    回其異議，認事用法，均無不合。異議人抗告意旨，仍執前詞，空言爭執上開鑑
    定不正確，其變換車道並無不當，核無理由，抗告應予駁回。
四、據上論斷，應依道路交通管理處罰條例第八十九條，刑事訴訟法第四百十二條，
    裁定如主文。
中      華      民      國    八十九    年      六      月     三十  日
                                臺灣高等法院刑事第五庭
                                    審判長法  官  曾  德  水
                                          法  官  楊  貴  雄
                                          法  官  趙  功  恆
右正本證明與原本無異。
不得再抗告。
                                          書記官  孫  佩  琳
中      華      民      國    八十九    年      七      月      三      日


司法院資訊處製作；財團法人民間司法改革基金會備份。
